【裁判字號】    88,易,3956
【裁判日期】    890106
【裁判案由】    詐欺
【裁判全文】
臺灣板橋地方法院刑事判決              八十八年度易字第三九五六號
    公  訴  人  臺灣板橋地方法院檢察署檢察官
    被      告  甲○○
    選任辯護人  彭永彰
右列被告因詐欺案件，經檢察官提起公訴（八十八年度偵字第一四六九號），本院判
決如左：
    主    文
甲○○意圖為自己不法之所有，以詐術使人將本人之物交付，累犯，處有期徒刑陸月
。
    事    實
一、甲○○前於民國八十五年一月二十五日因誣告案件，經臺灣士林地方法院判處有
    期徒刑三月，於同年三月十一日確定，嗣於同年八月八日易科罰金執行完畢。竟
    仍不知警惕，復於八十六年六月間某日，意圖為自己不法之所有，在臺北縣三重
    市○○路○段一０九之十四號二樓住處，向丙○○、乙○○佯稱欲在臺北縣蘆洲
    市開設餐廳兼茶室，邀丙○○、乙○○投資入股，保證能賺取相當利潤，使丙○○、乙○○不疑有他而陷於錯誤，集資分二次在臺北市○○○路○段某友人處交
    付入股金額共計新臺幣（下同）一百零六萬四千元（起訴書誤書為一百零九萬元
    ）。詎甲○○取得該投資款後據為己用，並未開設餐廳，經丙○○、乙○○追討
    ，始於八十六年七月十八日簽發附表所示之本票二紙交丙○○與乙○○，然本票
    屆期仍不獲兌現，甲○○復避不出面，丙○○、乙○○始知受騙。
二、案經被害人丙○○、乙○○訴請臺灣板橋地方法院檢察署檢察官偵查起訴。
    理    由
一、訊據被告甲○○對其於前揭時地收取告訴人丙○○、乙○○交付之餐廳投資金額
    一百零六萬四千元之事實，固供承不諱，惟矢口否認有何詐欺之意圖，辯稱：伊
    原係臺北縣警察局蘆洲分局旁一家「樺樺餐廳」之股東及現場負責人，該餐廳係
    無照營業之茶室，告訴人曾至該餐廳消費，見生意頗佳，表示願意參與投資，嗣
    因政府掃黃，無法營業，伊於八十七年六月間與丁○○另在三重市○○街十九號
    開設一家「小雨餐廳」，將告訴人等投資在樺樺餐廳之剩餘資金投入小雨餐廳，
    因小雨餐廳亦係從事特種行業茶室，未辦理登記，不到半年又因警方掃黃，才無
    法繼續經營下去，伊無詐欺告訴人之意思云云。
二、然查前揭事實，業經告訴人丙○○、乙○○先後於偵審中指訴甚詳稱：當初被告
    係經朋友介紹與伊等在其三重市○○路住處談這件投資生意，除伊二人外，另尚
    有數人加入合夥，談妥後沒幾天伊等便在臺北市○○○路○段之一合夥人處，分
    二次將現金共一百零六萬四千元交予被告，當時被告說要在蘆洲開餐廳，但錢拿
    走之後便找不到被告，嗣八十六年七月十八日找到被告時，被告開附表所示之二
    紙本票給伊，但本票屆期有找不到被告，此係第一次與被告作生意，洽談之時被
    告僅口頭說要在某處開餐廳，但實際並未帶伊等去看餐廳，錢到手便搬走，被告
    亦從頭到尾不曾提及有開設小雨餐廳一事等語（見臺灣板橋地方法院檢察署八十
    八年度偵字第一三０四二號卷第十六頁背面至第十七頁、同署八十八年度偵緝字
    第一四六九號卷第二十六頁背面、本院八十八年十一月二日、十二月九日訊問筆
    錄），並有被告簽發如附表所示之本票影本二紙附卷可稽。
三、次查被告於偵查中先供稱：告訴人二人共交付一百零五萬元，餐廳開設在蘆洲分
    局旁，名稱樺樺餐廳，共分四股，伊與告訴人二人共有一股，出資共一百三十餘
    萬，餐廳現場由伊負責，帳由其他股東負責，餐廳營業約半年左右結束，是告訴
    人到餐廳來見情形不錯，自己表示要入股，伊私下將伊所有之部分股份讓給他們
    云云（見上開偵緝字第一四六九號卷第十四頁背面至第十五頁）。繼又供稱：當
    初向告訴人表示要投資另一家餐廳，後來伊擅自將告訴人的錢投資到蘆洲分局旁
    的餐廳云云（見上開偵緝字第一四六九號卷第二十六頁背面）。待至本院調查審
    理時復改稱：將告訴人投資款在三重市○○街十九號開設「小雨餐廳」云云，其
    前後供述已有矛盾。
四、再查證人丁○○於本院調查時證稱：伊係在樺樺餐廳捧場認識被告，後來被告邀
    伊出資開設小雨餐廳，地點是被告去找的，伊投資三、四十萬元，由被告在現場
    負責，賺錢分紅，除伊與被告外無其他股東，該店係自前手頂讓過來，連同三個
    月押金及設備等共花三、四十萬元，因該店從事特種營業，經營不到半年因警察
    一直查緝，生意不佳，伊想找人來頂，未找到，被告找伊投資時並未告訴伊有其
    他投資人等語（見本院八十八年十二月九日訊問筆錄）。證人許施於本院審理
    時結證稱：伊於八十七年六月二十一日將三重市○○街十九號一、二樓出租予被
    告，租了六、七個月，被告承租該處經營餐廳，前面日本料理，後面開茶室，之
    前也是租給別人開茶室，被告告訴伊由其一個人經營等語（見本院八十八年十二
    月二十三日審理筆錄），並有房屋租賃契約書影本一件在卷可查。
五、本案被告以欲在臺北縣蘆洲市開設餐廳為由，向告訴人等收取投資款共一百零六
    萬四千元，若其確有開設餐廳之積極作為，衡諸常情應將開設之地點、籌備情形
    等與告訴人等商討，然其並無任何開設餐廳之積極行為，亦未將所收取投資款之
    運用情形讓告訴人等知悉，或帶告訴人等前往餐廳地點查勘，待至偵查中卻稱將
    收取款項投資在被告原工作之樺樺餐廳，但又未能舉出積極事證以實其說。又被
    告雖嗣於八十七年六月二十一日起向許施承租三重市○○街十九號一、二樓開
    設所稱之小雨餐廳，然已在收取告訴人投資款一年以後之事，而開設小雨餐廳據
    證人丁○○所稱投資款三、四十萬元均係伊所出，並無其他投資人，是亦乏證據
    證明被告確實有將部分投資款用於開設小雨餐廳上，且被告若果真有將告訴人等
    之投資款用於開設餐廳，何以始終不將開設餐廳及款項運用情形告知告訴人等，
    事後復避債拖欠，所簽發如附表所示本票屆期又不獲兌現，令告訴人等追討無著
    ，迄今已二年餘，是被告所辯實無由採信，其施用詐術使告訴人等交付財物之意
    圖甚明。本件事證已臻明確，被告詐欺犯行洵堪認定。
六、核被告所為，係犯刑法第三百三十九條第一項之詐欺罪。其以一詐欺行為，同時
    使告訴人等陷於錯誤，集資交付金錢，屬一行為觸犯數詐欺罪名之想像競合犯，
    應從一重之詐欺取財罪處斷。爰審酌被告以不實之手段取信告訴人等，向告訴人
    等詐取投資款，嗣後拖欠不還，其犯罪之動機、目的、手段、所生損害、及犯罪
    後迄未還款等一切情狀，量處如主文所示之刑，以示懲儆。
據上論斷，應依刑事訴訟法第二百九十九條第一項前段，刑法第三百三十九條第一項
、第五十五條、第四十七條，罰金罰鍰提高標準條例第一條前段，判決如主文。
本案經檢察官盧美如到庭執行職務
中      華      民      國        八  十  九    年    一    月    六    日
                                        臺灣板橋地方法院刑事第四庭
                                            法    官    談      虎
右正本證明與原本無異。
如不服本判決，應於判決送達後十日內向本院提出上訴狀。
                                            書 記 官    彭  麗  紅
中      華      民      國      八十九      年    一    月      六      日
附錄本案論罪科刑法條全文：
刑法第三百三十九條第一項
  意圖為自己或第三人不法之所有，以詐術使人將本人或第三人之物交付者，處五年
  以下有期徒刑、拘役或科或併科一千元以下罰金。
附表
 ┌──┬────┬─────┬─────┬─────┬───┬────┐
 │編號│ 票 號  │   面額   │ 發票日   │  到期日  │發票人│ 備  攷 │
 │    │        │  新臺幣  │          │          │ │        │
 ├──┼────┼─────┼─────┼─────┼───┼────┤
 │ 一 │TH013406│954,000元 │86. 7. 18 │86. 8. 10.│甲○○│        │
 ├──┼────┼─────┼─────┼─────┤      │        │
 │ 二 │TH013407│110,000元 │86. 7. 18 │86. 7. 31 │      │        │
 └──┴────┴─────┴─────┴─────┴───┴────┘


司法院資訊處製作；財團法人民間司法改革基金會備份。
